【裁判字號】    92,交聲,225
【裁判日期】    920526
【裁判案由】    交管條例聲異
【裁判全文】
臺灣板橋地方法院交通事件裁定                    九十二年度交聲字第二二五號
    原處分機關  交通部公路總局臺北區監理所
    異  議  人  甲○○
    即受處分人
右列受處分人因違反道路交通管理處罰條例案件，對於交通部公路總局臺北區監理所
於民國九十一年九月十六日以北監五字第裁四０－ＺＦ0000000號所為之裁決
處分（原舉發案號：內政部警政署國道公路警察局九十年四月二十六日公警局交字第
ＺＦ0000000號），聲明異議，本院裁定如左：
    主  文
原處分撤銷。
    理  由
一、原處分意旨略以：異議人即受處分人甲○○於民國九十年四月十一日十時十分許
    ，駕駛車號：ＲＷ－一八九六號自用一般小客車，行經國道三號公路南向七十七
    公里處，因超速行駛，經警逕行舉發，乃依道路交通管理處罰條例第三十三條第
    一項及第六十三條第一項第一款之規定，裁處罰鍰新臺幣（下同）六千元，並記
    違規點數一點。
二、異議意旨略以：異議人未曾收受內政部警政署國道公路警察局於九十年四月二十
    六日以公警局交字第ＺＦ0000000號所掣發之舉發違反道路交通管理事件
    通知單（下稱舉發通知單），且該違規案件之違規駕駛人亦非異議人本人，爰請
    求撤銷原處分等語。
三、按道路交通管理處罰條例所定罰鍰之處罰，行為人接獲違反道路交通管理事件通
    知單後，不服舉發事實者，應於十五日內，向處罰機關陳述意見，其不依通知所
    定期限前往指定處所聽候裁決，且未依規定期限繳納罰鍰結案或向處罰機關陳述
    意見者，處罰機關得逕行裁決之，道路交通管理處罰條例第九條第一項定有明文
    。又逕行舉發違反道路交通管理事件，經汽車所有人依通知單之應到案日期前到
    案，並告知違規駕駛人姓名、身分證統一編號及住址者，處罰機關應即另行通知
    違規駕駛人到案依法處理；逾應到案日期，處罰機關應處罰該汽車所有人，違反
    道路交通管理事件統一裁罰基準及處理細則第二十四條亦有規定。
四、本件交通部公路總局臺北區監理所於九十一年九月十六日以北監五字第裁四０－
    ＺＦ0000000號所掣發之違反道路交通管理事件裁決書，其送達程序係以
    異議人之戶籍地址即新竹市○○路二十一號為應送達處所，後於同年九月十七日
    送達上址時因不獲會晤應受送達人本人又無代收人代為收受，乃寄存郵局招領，
    俟異議人前往郵局欲領回該裁決書時，因故未能領取，郵局復將該裁決書轉寄異
    議人之營業所臺北市○○○路○段九十七號二十八樓，嗣該裁決書即於九十一年
    九月二十六日送達異議人前開營業所交由異議人之受僱人即該址大樓管理委員會
    管理員代為收受，此業經異議人到庭陳明在卷，並有上開裁決書正本、傳真查詢
    國內各類掛號郵件查單影本及掛號函件收件影本各一紙附卷足稽，準此，本件裁
    決書應已合法送達異議人，且合法送達日期應為九十一年九月二十六日。嗣異議
    人於九十一年十月十一日以行政訴訟狀提出於原處分機關表示不服，雖因不符法
    定程式，經原處分機關檢還該行政訴訟狀，異議人復於九十一年十月二十四日向
    原處分機關提出聲明異議狀，此亦有交通部公路總局臺北區監理所九十一年十月
    十六日（自）00－000－0－0000五號函影本及異議人聲明異議狀正本
    各乙份在卷足憑。本件異議人即受處分人既已於收受該裁決書（九十一年九月二
    十六日）之翌日起二十日內（九十一年十月十一日），向原處分機關對於該裁決
    書所為之處罰表示不服之意，即應認為異議人即受處分人已遵守道路交通管理處
    罰條例第八十七條第一項之程序規定，尚不因其聲明異議先前係以提出行政訴訟
    狀之方式而有所影響，且嗣後異議人即受處分人亦已以司法狀紙之形式補行提出
    聲明異議狀，是本件異議人即受處分人之聲明異議，其程序上應屬合法，合先敘
    明。
五、查本件違反道路交通管理事件係屬逕行舉發之違規案件，程序上應先經舉發機關
    將該舉發通知單合法送達汽車所有人，如該汽車所有人認實際違規駕駛人並非其
    本人時，依前揭規定，得於舉發通知單之應到案日期前到案，並告知違規駕駛人
    資料後，處罰機關應即另行通知違規駕駛人到案依法處理，是於逕行舉發違規案
    件之場合，舉發機關自應踐行將舉發通知單合法送達之程序，如車輛所有人未於
    應到案日期前到案並告知違規駕駛人資料，方得由處罰機關對車輛所有人逕為裁
    罰。經查本件異議人於本院調查時已到庭陳稱其於收受本件原處分機關之裁決書
    前，並未曾收受本件由原舉發機關內政部警政署國道公路警察局所開立之舉發通
    知單（參見本院九十二年五月十五日訊問筆錄），經本院依職權向原舉發機關函
    查結果，亦無任何該舉發通知單先前已合法送達異議人之證據資料足佐，有內政
    部警政署國道公路警察局第六警察隊九十二年四月二十八日公警國六交訴字第０
    九二０００一五四九號函在卷可參（函明該舉發通知單郵件簽收情形已逾郵局檔
    案保管期限，致無法追查），故本件異議人陳稱其未曾收受本件舉發通知單乙節
    ，尚非不足憑信。是本件舉發通知單既未踐行合法送達程序，致異議人喪失於依
    舉發通知單之應到案日期前到案並告知違規駕駛人資料以免受裁罰之利益，嗣原
    處分機關仍以該舉發通知單已合法送達，而異議人未於接獲舉發通知單十五日內
    向原處分機關陳述意見，亦未於應到案日期前到案並告知違規駕駛人資料為由，
    逕對異議人依道路交通管理處罰條例第三十三條第一項、第六十三條第一項第一
    款之規定，裁處罰鍰六千元並記違規點數一點，其認事用法即有違誤。綜上所述
    ，本件原舉發機關既不能證明異議人已合法收受舉發通知單，原處分機關逕為前
    開處分，即有違法或不當之處，應認異議人之聲明異議為有理由，原處分既有上
    揭瑕疵，自難維持，應予撤銷。另本件原處分經撤銷後，應由原舉發機關先踐行
    本件舉發通知單之合法送達程序後，視異議人是否有依前開規定，於應到案日期
    前到案並告知違規駕駛人資料，而由原處分機關另為適法之處理，本院自不另為
    裁罰，附此敘明。
據上論斷，應依道路交通案件處理辦法第二十條，裁定如主文。
中      華      民      國    九  十  二    年    五    月  二  十  六  日
                                  臺灣板橋地方法院交通法庭
                                      法    官  高  奕  驤
右正本證明與原本無異。
如不服本裁定，應於裁定送達後五日內向本院提出抗告狀。
                                      書 記 官  廖  舜  宜
中      華      民      國    九  十  二    年    五    月  二  十  六  日


司法院資訊處製作；財團法人民間司法改革基金會備份。
